【裁判字號】    89,上易,1819
【裁判日期】    890314
【裁判案由】    傷害
【裁判全文】
臺灣高等法院刑事判決                          八十九年度上易字第一八一九號
    上  訴  人
    即  被  告  甲○○
    選任辯護人  陳適庸
右上訴人即被告因傷害案件，不服臺灣板橋地方法院八十八年度易字第四四三八號，
中華民國八十九年三月十四日第一審判決（起訴案號：臺灣板橋地方法院檢察署八十
八年度偵字第二三一三四號）提起上訴，本院判決如左：
    主  文
原判決撤銷。
甲○○傷害人之身體，處有期徒刑柒月。緩刑參年。扣案鐮刀壹把沒收。
    事  實
一、甲○○於民國八十八年十月十三日晚上十時許，在台北縣板橋市○○路○段一巷
    十號其住處前，因懷疑丙○○駕駛自用小貨車擦撞其停放於該處之車號ＨＣ－八
    二二六號自用小客車，而與丙○○發生爭執，二人進而互相推打，詎甲○○因年
    老力衰，遭丙○○推倒在地，甲○○竟憤而基於傷害犯意，自前開ＨＣ－八二二
    六號自用小客車內取出其所有之鐮刀一把（全長三十六公分，刀刃十六公分，刀
    刃從第八公分開始成圓弧狀彎曲），轉身衝上前並揮刀砍向丙○○頭頸部，致丙○○受有下巴撕裂傷十三ｘ七ｘ三公分、頸部撕裂傷二十ｘ五ｘ三公分、頸闊肌
    斷裂、頸部撕裂傷長三．五公分、左肩撕裂傷長三公分之傷害。嗣經丙○○報警
    後，甲○○當場即向據報前來處理尚不知何人所為之臺北縣警察局海山分局埔墘
    派出所之警員乙○○、丁○○自首坦承犯案並接受裁判，並交出其所有供為傷人
    之上開鐮刀一把。
二、案經丙○○訴由臺北縣警察局海山分局報請臺灣板橋地方法院檢察署檢察官偵查
    起訴。
    理  由
一、訊據上訴人即被告甲○○（下稱被告）就其於右揭時、地，持其所有之鐮刀傷及
    告訴人丙○○頭、頸部，並造成告訴人受有下巴撕裂傷十三ｘ七ｘ三公分、頸部
    撕裂傷二十ｘ五ｘ三公分、頸闊肌斷裂、頸部撕裂傷長三．五公分、左肩撕裂傷
    長三公分之傷害等事實，固不諱言，此部分核與告訴人於偵、審中指訴之情節相
    符，亦有卷附之西園醫院八十九年二月二十二日西診證字第○一一五七二號診斷
    證明書、扣案之鐮刀一把可資佐證；惟被告則矢口否認有何傷害犯行，辯稱：因
    告訴人攻擊渠，渠拿取鐮刀係置於身前抵擋，渠並無傷害告訴人之故意，渠是正
    當防衛云云。惟查：
（一）告訴人之傷勢，係受有下巴撕裂傷十三ｘ七ｘ三公分、頸部撕裂傷二十ｘ五ｘ
      三公分、頸闊肌斷裂、頸部撕裂傷三．五公分、左肩撕裂傷三公分之傷害，傷
      口甚長且深，並多達四處，且係正面受創，此分別有西園醫院八十九年二月二
      十二日西診證字第○一一五七二號診斷證明書及告訴人於原審審理時，所庭呈
      之照片三幀在卷可按；且扣案之鐮刀全長三十六公分，刀刃十六公分，刀刃從
      第八公分開始成圓弧狀彎曲（見本院卷八十九年五月二十四日勘驗筆錄）；雖
      告訴人於本院受命法官八十九年五月二十四日調查時稱被告揮刀時與被告係面
      對面云云，惟依扣案鐮刀單刃內彎之特性，茍告訴人係與被告正面相對，則告
      訴人所受之傷害應在身體側面或後面而非正面；況參以告訴人身高為一百八十
      公分，而被告身高約一百六十七、八公分（見本院卷八十九年五月二十四日調
      查筆錄），果被告於揮砍告訴人之際係與告訴人正面相對，告訴人焉有不以手
      臂阻擋之理，其結果必於告訴人身體其他部位留下傷痕，惟如前述，告訴人所
      受之傷害均在頭頸部，益證被告以扣案之鐮刀傷害告訴人時，其與告訴人並非
      正面相對，殆無疑義。告訴人前引供述於法亦不足以資為被告有利之證明，亦
      此敘明。
（二）承前述，被告以扣案之鐮刀揮砍告訴人時，既非與被告正面相對，則按諸一般
      經驗法則，告訴人當時應已無攻擊被告之行為，已堪認定；另如前述，告訴人
      身高為一百八十公分，而被告身高約一百六十七、八公分，且被告所受之傷害
      僅為左手掌部皮下瘀血、右膝部線狀擦傷長約四公分，此有被告所提出之台北
      市立和平醫院八十八年十月十四日診字第八八一○○六○六號診斷書一紙附卷
      可稽（見原審卷被告證物三）；果告訴人於當時，仍有持續攻擊被告之行為，
      則以雙方體型之差距及被告又係六十餘歲年邁之人，衡情被告當無僅受有上開
      左手掌部皮下瘀血、右膝部線狀擦傷長約四公分等輕微之傷勢；告訴人既無再
      攻擊被告之行為，顯見對於被告而言斯時不法之侵害已然過去而不存在，被告
      於告訴人停止攻擊之際，仍持上開鐮刀攻擊告訴人，並造成告訴人受有前述之
      傷害，此非但與刑法上正當防衛之要件顯有不合，被告於告訴人停止攻擊之際
      ，仍持上開鐮刀攻擊告訴人，並造成告訴人受有前述之傷害，其有不法傷害之
      犯意，亦至灼然。是被告此部分以渠係以鐮刀置於身前抵擋，渠是正當防衛，
      並無傷害告訴人之故意之所辯，顯無可採。
（三）另告訴人雖迭於原審八十九年一月二十日訊問時陳稱被告並非以扣案之鐮刀砍
      傷告訴人云云（亦見其於八十八年十二月二十二日提出於原審之補充告訴理由
      狀），於本院受命法官八十九年五月二十四日調查時，告訴人亦為相同之陳述
      ；且雖扣案之鐮刀經送檢以O-Tolidine血跡反應檢測法檢測結果，因未發現可
      疑斑跡可資比對，致無法進行鑑定比對，此亦有內政部警政署刑事警察局八十
      九年六月十五日（八九）刑醫字第七○一六○號鑑驗書一紙附卷可稽。惟查，
      被告係持扣案之鐮刀傷害告訴人，迭據被告於警訊、偵查、原審審理、本院受
      命法官調查時供承不諱，且該把鐮刀係經被告向據報到場處理之警員提出而當
      場扣押，業據證人即警員丁○○於本院八十九年八月二日調查時證述明確；再
      參以上開診斷書所載告訴人所受之傷害均為撕裂傷，而告訴人之傷口呈不整齊
      狀，看似非利刃所傷，亦有西園醫院八十九年六月十六日（八九）西園字第○
      六一號函附卷可參；是本院審酌上揭各情，認告訴人所受之傷害係被告持扣案
      之鐮刀所為，要無疑義。告訴人此部分之指陳於法尚無足取。
（四）綜上所述，本件事證明確，被告犯行堪以認定。
二、核被告所為，係犯刑法第二百七十七條第一項之傷害罪。被告於行為後，於承辦
    之警員到達現場後，尚未知悉本案之行為人之前，即當場向警員坦承係其犯案等
    情，業據證人即臺北縣警察局海山分局埔墘派出所之警員乙○○、丁○○於本院
    受命法官八十九年七月二十六日及同年八月二日調查時，到庭證述明確，被告對
    於未發覺之罪自首而接受裁判，核與刑法第六十二條前段有關自首之規定相符，
    自應依法減輕其刑。
三、原審以被告罪證明確，予以論科，固非無見。惟查被告於行為後，於承辦之警員
    到達現場後，尚未知悉本案之行為人之前，即當場向警員坦承係其犯案，業如前
    述，原審就此部分未予調查審酌，即有未洽。被告上訴意旨否認犯罪，雖無足取
    ，惟原判決既有可議，自應由本院將原判決撤銷改判。爰審酌被告犯罪之動機、
    目的、手段、被害人所受傷害之程度，犯罪後於本案上訴至本院中並與告訴人達
    成民事和解，賠償新台幣七十萬元等一切情狀，量處有期徒刑七月，以示懲儆。
    末查被告前未曾受有期徒刑以上刑之宣告，此有本院被告全國前案紀錄表附卷可
    考，其經此刑之宣告，當知所警惕，而無再犯之虞，是本院認所宣告之刑，以暫
    不執行為適當，爰併為緩刑三年之諭知，以勵自新。
四、扣案鐮刀一把，係被告所有且供本案傷害犯罪所用之物，業據被告供明在卷，爰
    依刑法第三十八條第一項第二款宣告沒收。
據上論斷，應依刑事訴訟法第三百六十九條第一項前段、第三百六十四條、第二百九
十九條第一項前段，刑法第二百七十七條第一項、第六十二條前段、第七十四條第一
款、第三十八條第一項第二款，罰金罰鍰提高標準條例第一條前段，判決如主文。
本案經檢察官覃正祥到庭執行職務。
中    華    民    國      八十九      年      八      月    二十二      日
                              臺灣高等法院刑事第二庭
                                  審判長法  官  戴  章  甫
                                        法  官  黃  金  富
                                        法  官  林  銓  正
右正本係照原本作成。
不得上訴。
                                        書記官  吳  美  貞
中    華    民    國    八十九    年        八      月      二十四日
附錄：本判決論罪科刑法條全文
刑法第二百七十七條第一項
傷害人之身體或健康者，處三年以下有期徒刑、拘役或一千元以下罰金。


司法院資訊處製作；財團法人民間司法改革基金會備份。
